【裁判字號】    98,審交訴,38
【裁判日期】    980910
【裁判案由】    業務過失致死
【裁判全文】
臺灣士林地方法院刑事判決            98年度審交訴字第38號
公  訴  人  臺灣士林地方法院檢察署檢察官
被      告  甲○○
選任辯護人  劉志忠  律師
上列被告因業務過失致死案件，經檢察官提起公訴（98年度偵字
第2831號），被告於準備程序中就被訴事實為有罪之陳述，本院
合議庭裁定由受命法官獨任改依簡式審判程序審理，並判決如下
：
    主  文
甲○○從事業務之人，因業務上之過失致人於死，處有期徒刑陸
月，如易科罰金，以新臺幣壹仟元折算壹日。
    事  實
一、甲○○係車牌290-EG號營業用小客車（俗稱計程車）之實際
    所有人，並靠行天韻交通有限公司，平日以駕駛該營業用小
    客車載運乘客為業，係從事駕駛業務之人，其於民國98年1
    月12日上午5 時10分許，駕駛上開營業用小客車，沿臺北市
    士林區○○路由西往東方向行駛，行經同路段601 號前，欲
    自第3 車道右轉往南行駛至重慶南路第2 車道時，本應注意
    車前狀況及兩車併行之間隔，隨時採取必要之安全措施，且
    汽車超車時，應顯示左方向燈並於前車左側保持半公尺以上
    之間隔超過，行至安全距離後，再顯示右方向燈駛入原行路
    線，並應注意轉彎車應讓直行車先行，而依當時情形為天氣
    晴朗、夜間有照明、路面乾燥、無缺陷及障礙物，且視距良
    好，並無不能注意之情事，竟於超越前方同車道上由林國雄
    騎駛之車牌CKG-307 號重型機車，欲進入右轉車道時，疏未
    注意保持安全間隔及禮讓直行機車先行，致其所駕駛之上揭
    營業用小客車右前、右後車門碰撞上開機車左側車身，林國
    雄及機車附載之乘客即林國雄之妻丙○○因而人車倒地，經
    緊急送往醫院救治後，丙○○受有頭部外傷、左肩及左胸挫
    傷等傷害（未據告訴），林國雄則受有外傷性腦出血及腦腫
    等傷害，經送往新光吳火獅紀念醫院救治，仍於98年1 月29
    日上午6 時5 分因顱內出血不治死亡。甲○○於事禍後，隨
    即以行動電話報警，並於臺北市政府警察局士林分局交通分
    隊警員吳佳憲到場後，自首業務過失致死犯罪，並接受裁判
    。
二、案經被害人林國雄之妻丙○○及其子乙○○訴由臺北市政府
    警察局士林分局報告臺灣士林地方法院檢察署檢察官偵查起
    訴。
    理  由
一、上揭犯罪事實，業據被告甲○○於警詢、檢察官偵查及本院
    準備程序期日、審理時坦承不諱，核與告訴人丙○○、乙○
    ○分別於警詢、檢察官偵查中所指述之情節相符，並有道路
    交通事故現場圖、補充資料表、道路交通事故調查報告表(一)
    (二)各1 份、交通事故談話紀錄表2 份及現場與車損照片22張
    附卷（參見偵查卷第17頁至第22頁、第27頁至第37頁）可資
    佐證，且被害人林國雄係因本件車禍造成顱內出血死亡，業
    經臺灣士林地方法院檢察署檢察官督同法醫師相驗明確，有
    新光吳火獅紀念醫院乙種診斷證明書、相驗筆錄、臺灣士林
    地方法院檢察署相驗屍體證明書、法醫驗斷書及相驗屍體照
    片在卷（參見98年度相字第132 號卷第17頁、第43頁至第70
    頁）可憑，應堪認定。
二、按汽車行駛時，駕駛人應注意車前狀況及兩車併行之間隔，
    並隨時採取必要之安全措施，且汽車超車時，應顯示左方向
    燈並於前車左側保持半公尺以上之間隔超過，行至安全距離
    後，再顯示右方向燈駛入原行路線，並應注意轉彎車應讓直
    行車先行，道路交通安全規則第94條第3 項、第101 條第1
    項第5 款、第102 條第1 項第7 款分別定有明文。又依上開
    卷附現場照片以觀，案發當時天氣晴朗、夜間有照明、路面
    乾燥、無缺陷及障礙物，且視距良好，並無不能注意之情形
    。本件被告係領有職業駕駛執照之人，對上開規定應知之甚
    詳，竟未注意車前狀況，於超車時未與前車保持安全距離，
    且於右轉彎時未讓直行車先行以致肇事，致被害人因而死亡
    ，其有過失甚明。雖被告辯稱：伊承認伊超車過程有過失，
    但是下橋時，伊跟被害人的車子幾乎是平行，被害人在伊的
    右方，伊就往前開，之後就聽到「碰」一聲，伊停車，伊看
    到被害人倒在伊車後方，伊發現伊車子的右後門、右後保險
    桿有碰損，伊不是超被害人的車子，伊超過被害人車子之後
    ，被害人就撞上伊的車子後面，且撞擊點，是在直行道路，
    並非轉彎處云云（參見本院卷第12頁、第68頁、第75頁），
    經查，以前揭卷附道路交通事故現場圖所示，被告與被害人
    撞擊點，確如被告所稱係在直行道路，並非轉彎處，惟就前
    揭卷附車損照片觀察，被告所駕駛上開車號營業用小客車之
    車身擦撞痕跡，係位於該車右前門車身中下方處，對照被害
    人所騎駛上開車號重型機車車頭左側外殼之擦撞位置，客觀
    上應可認被告係在直行超越被害人機車欲往右轉時，因未與
    被害人機車保持適當之安全距離，而與被害人機車發生擦撞
    ，尚非如被告所言係在直行超越被害人機車後，始遭被害人
    自被告汽車右後方撞擊，是被告前詞所辯，委不足採。又本
    件車禍肇事之責任歸屬，經送請臺北市車輛行車事故鑑定委
    員會鑑定結果雖以：肇事地點（中正路601 號）附近之中正
    路西往東設有3 個車道，第1 及第2 車道上劃有「直行箭頭
    標線」，第3 車道上則劃有「右轉箭頭標線」，之後該路段
    在過彎道後往百齡橋方向及重慶北路方向亦設有3 個車道，
    且皆以車道分隔線（白虛線）區隔，本件被害人未依標線指
    示行駛為本件事故之肇事主因，被告涉嫌右轉彎未保持行車
    安全間隔為肇事次因等語，有臺北市交通事件裁決所98年5
    月20日北市裁鑑字第09835378000 號函所附鑑定意見書1 份
    附卷（參見本院卷第28頁至第30頁）可憑，惟上述有關被害
    人涉嫌未依標線指示行駛以致本件車禍肇事一節，經本院送
    請臺北市車輛行車事故鑑定覆議委員會鑑定覆議結果則認：
    本件事故現場之肇事路段，其地面並未設有「右轉專用」之
    標字，該肇事車道並非僅供右轉之專用車道，而係直行與右
    轉均可之第3 車道，且該肇事車道僅有右轉之弧形箭頭，惟
    其車道線為白色虛線，在進入轉彎的分隔島前並無禁止車道
    變換線，故並無禁止行駛於該車道之車輛直行之效力，本件
    被告之計程車係從被害人之機車左後方超越，而被害人於事
    故發生前係行駛於被告前方，根本無從注意被告是否有意從
    後方超越行駛，是被告右轉彎車未讓直行車先行為肇事原因
    ，被害人並無肇事因素等語，亦有臺北市政府交通局98年8
    月11日北市交安字第09832384700 號函所附鑑定覆議意見書
    1 份存卷（參見本院卷第61頁至第63頁）可佐，從而，本件
    被告業務上之過失與被害人死亡間具有相當因果關係，本案
    事證明確，被告犯行洵堪認定。
三、核被告甲○○所為，係犯刑法第276 條第2 項之業務過失致
    死罪。被告於肇事後，撥打電話報警，於處理之警員吳佳憲
    到場時，主動坦承肇事經過並願接受裁判，有臺北縣政府警
    察局道路交通事故肇事人自首情形紀錄表1 份在卷（參見偵
    查卷第23頁）可佐，符合自首之要件，乃依刑法第62條前段
    之規定減輕其刑。爰審酌被告以駕駛營業用小客車載運乘客
    為業，未盡其應注意之高度義務而過失致人於死，過失之程
    度非輕，惟其犯後已坦承犯行，態度尚稱良好，雖與告訴人
    丙○○、乙○○因賠償金額無法獲得共識而未達成和解，然
    於本院審理中已表示願意賠償新臺幣950,000 元以賠償告訴
    人等所受之損害（參見本院卷第68頁）等一切情狀，量處如
    主文所示之刑，並諭知易科罰金之折算標準，以示懲儆。
據上論斷，應依刑事訴訟法第273 條之1 第1 項、第299 條第1
項前段，刑法第276 條第2 項、第62條前段、第41條第1 項前段
，刑法施行法第1 條之1 第1 項、第2 項前段，判決如主文。
本案經檢察官江耀民到庭執行職務。
中    華    民    國    98    年    9     月    10    日
                  刑事第一庭法  官  雷雯華
以上正本證明與原本無異。
如不服本判決，應於收受判決後10日內向本院提出上訴書狀，並
應敘述具體理由。其未敘述上訴理由者，應於上訴期間屆滿後20
日內向本院補提理由書 (均須按他造當事人之人數附繕本)「 切
勿逕送上級法院」。
                            書記官  陳麗津
中    華    民    國    98    年    9     月    10    日
附錄本案論罪法條全文：
刑法第276條
因過失致人於死者，處2 年以下有期徒刑、拘役或2 千元以下罰
金。
從事業務之人，因業務上之過失犯前項之罪者，處5 年以下有期
徒刑或拘役，得併科3 千元以下罰金。


司法院資訊處製作；財團法人民間司法改革基金會備份。
